臺灣士林地方法院刑事判決
111年度審訴字第166號
公  訴  人  臺灣士林地方檢察署檢察官劉畊甫
被      告  謝英傑
            蔣祐恩


上列被告等因妨害秩序等案件，經檢察官提起公訴（110 年度少
連偵字第47號），被告等於本院準備程序中就被訴事實均為有罪
之陳述，經本院合議庭裁定由受命法官獨任以簡式審判程序審理
後，本院判決如下：
    主  文
丙○○意圖供行使之用而攜帶兇器在公共場所聚集三人以上下手實
施強暴，處有期徒刑陸月，如易科罰金，以新臺幣壹仟元折算壹
日。
乙○○未經許可持有刀械，處有期徒刑貳月，如易科罰金，以新臺
幣壹仟元折算壹日；又意圖供行使之用而攜帶兇器在公共場所聚
集三人以上下手實施強暴，處有期徒刑陸月，如易科罰金，以新
臺幣壹仟元折算壹日；應執行有期徒刑柒月，如易科罰金，以新
臺幣壹仟元折算壹日。
扣案之手指虎壹只、小刀壹把，均沒收。
    事  實
一、乙○○（民國00年00月00日生，行為時未成年）明知手指虎為
    槍砲彈藥刀械管制條例列管之刀械，非經許可，不得非法持
    有，仍基於持有刀械之犯意，於民國110 年3 月初某日，透
    過網際網路，向不詳之人購買手指虎1 只後（查獲後刀械管
    制編號0000000-0-0 號），將之收藏在家，而自購入前開手
    指虎之日起至110 年3 月23日止，非法持有前開手指虎1  
    只。
二、丙○○（民國00年0 月00日生，行為時未成年）因友人王○雯
    （民國93年12月生，真實姓名詳卷）向其訴苦，表示遭男友
    甲○○毆打（2 人現今已分手），為替王○雯出氣，竟與王○雯
    共同基於傷害、妨害秩序之犯意聯絡，一方面由王○雯於110
     年3 月23日以歸還手機為由，與甲○○相約在新北市○○區○○
    路000 巷00號1 樓處之公共道路上見面，他方 面則由丙○○
    委請不知情之友人陳睿霆，與陳睿霆之友人王○怡共同駕車
    搭載丙○○，陸續接載乙○○、王○雯上車，途中丙○○趁乙○○回
    家更換衣服之便，邀得乙○○同意加入教訓甲○○，乙○○並即與
    丙○○共同意圖供行使之用，在夜間攜帶管制刀械、傷害、妨
    害秩序等犯意聯絡（尚無證據證明王○雯知情有手指虎），
    將前開手指虎交給丙○○使用，2 人並再攜帶小刀1 把、短刀
    1 把、棒球棍2 支後回到車上，5 人相偕前往上址約定之沙
    崙路地點。當日（110 年3 月23日）晚間8 時50分許，甲○○
    如約現身後，乙○○、丙○○即趁王○雯下車與甲○○對談時，接
    續下車自旁邊騎樓掩上，乙○○先趁甲○○不備之際，持小刀朝
    甲○○右小腿橫割1 刀，再趁甲○○因疼痛蹲下後，接續持小刀
    朝甲○○背部刺擊兩次，同時丙○○亦持手指虎接續朝甲○○頭部
    敲擊數次，待甲○○倒地，2 人方與王○雯搭上陳睿霆之小客
    車逃離現場，乙○○並在途中隨手將小刀丟棄在新北市蘆洲區
    長安街與中華街之交岔路口處；甲○○因此受有左側胸部穿刺
    傷（左後背兩個穿刺傷）併氣血胸、左側肋骨開放性骨折、
    左側肺葉撕裂傷、右側腓腸肌撕裂傷等傷害。嗣經警據報到
    場處理，先於當日晚間10時40分許，在新北市蘆洲區長安街
    、永安南路2 段之交叉路口處，查獲陳睿霆車上之丙○○、乙○○（王○雯已先下車），當場並扣得乙○○所有供犯罪所用或
    預備之手指虎1 只，及其父所有之短刀1 把、棒球棍2 支，
    再由乙○○指點，至上址丟刀處查扣前開乙○○丟棄之小刀1 把
    ，之後再通知王○雯自行到案，而查獲上情（陳睿霆由檢察
    官為不起訴處分確定，王○雯由少年法庭另案審理）。
三、案經甲○○訴請新北市政府警察局淡水分局移送臺灣士林地方
    檢察署檢察官偵查起訴。
　　理  由
一、證據能力：
    本件係依簡式審判程序審判之案件，依刑事訴訟法第273 條
    之2 規定，本件之證據調查，不受同法第159 條第1 項、第
    161 條之2 、第161 條之3 、第163 條之1 及第164 條至第
    170 條等規定之限制，先予敘明。
二、訊據被告丙○○、乙○○均坦承上開非法持有手指虎、傷害及妨
    害秩序等犯行不諱，核與被害人甲○○、共犯王○雯、證人陳
    睿霆分別於警詢、偵查中之指述相符，此外，並有淡水馬偕
    紀念醫院出具之診斷證明書、甲○○之急診病歷各1  份附卷
    ，手指虎1 只、小刀1 把、短刀1 把、棒球棍2 支扣案可資
    佐證，又扣案之手指虎經內政部警政署檢驗結果，認係槍砲
    彈藥刀械管制條例之列管刀械，查獲後刀械鑑驗編號000000
    0-0-0 號，有該署出具之刀械鑑驗登記表1 份存卷可考，足
    認渠等之自白均與事實相符，可以採信，本件事證明確，被
    告2 人之犯行均堪認定，應依法論科。
三、論罪科刑部分：
（一）按刑法妨害秩序罪章之第149 條、第150 條於109 年1 月
      15日修正公布，同年1 月17日起施行，本次修法理由略以
      ：「一、隨著科技進步，透過社群通訊軟體（如LINE、微
      信、網路直播等）進行串連集結，時間快速、人數眾多且
      流動性高，不易先期預防，致使此等以多數人犯妨害秩序
      案件規模擴大，亦容易傷及無辜。惟原條文中之『公然聚
      眾』，司法實務認為必須於『公然』之狀態下聚集多數人，
      始足當之；亦有實務見解認為，『聚眾』係指參與之多數人
      有隨時可以增加之狀況，若參與之人均係事前約定，人數
      既已確定，便無隨時可以增加之狀況，自與聚眾之情形不
      合（最高法院28年上字第621 號判例、92年度台上字第51
      92號判決參照）。此等見解範圍均過於限縮，學說上多有
      批評，也無法因應當前社會之需求。爰將本條前段修正為
      『在公共場所或公眾得出入之場所』有『聚集』之行為為構成
      要件，亦即行為不論其在何處、以何種聯絡方式（包括上
      述社群通訊軟體）聚集，其係在遠端或當場為之，均為本
      條之聚集行為，且包括自動與被動聚集之情形，亦不論是
      否係事前約定或臨時起意者均屬之。因上開行為對於社會
      治安與秩序，均易造成危害，爰修正其構成要件，以符實
      需。二、為免聚集多少人始屬『聚眾』在適用上有所疑義，
      爰參酌組織犯罪防制條例第2 條第1 項及其於106 年4 月
      19日修正之立法理由，認三人以上在公共場所或公眾得出
      入之場所實施強暴脅迫，就人民安寧之影響及對公共秩序
      已有顯著危害，是將聚集之人數明定為三人以上，不受限
      於須隨時可以增加之情形，以臻明確…（109年1 月15日刑
      法第149 條修正理由參照）」、「一、修正原『公然聚眾』
      要件，理由同修正條文第149  條說明一至三。倘三人以
      上，在公共場所或公眾得出入之場所聚集，進而實行強暴
      脅迫（例如：鬥毆、毀損或恐嚇等行為）者，不論是對於
      特定人或不特定人為之，已造成公眾或他人之危害、恐懼
      不安，應即該當犯罪成立之構成要件，以符保護社會治安
      之刑法功能…。二、實務見解有認本條之妨害秩序罪，須
      有妨害秩序之故意，始與該條之罪質相符，如公然聚眾施
      強暴脅迫，其目的係在另犯他罪，並非意圖妨害秩序，除
      應成立其他相當罪名外，不能論以妨害秩序罪（最高法院
      31年上字第1513號、28年上字第3428號判例參照）。然本
      罪重在安寧秩序之維持，若其聚眾施強暴脅迫之目的在犯
      他罪，固得依他罪處罰，若行為人就本罪之構成要件行為
      有所認識而仍為本罪構成要件之行為，自仍應構成本罪，
      予以處罰。三、參考我國實務常見之群聚鬥毆危險行為態
      樣，慮及行為人意圖供行使之用而攜帶兇器或者易燃性、
      腐蝕性液體，抑或於車輛往來之道路上追逐，對往來公眾
      所造成之生命身體健康等危險大增，破壞公共秩序之危險
      程度升高，而有加重處罰之必要，爰增訂第二項…（109 
      年1 月15日刑法第150 條修正理由參照）」，本件被告丙○○、乙○○與王○雯自始為教訓甲○○而集合，被告2 人並自
      行攜帶手指虎、小刀等兇器前往案發地點（偵查卷二第17
      9 頁、第285 頁），行兇地點又係公眾場所之道路，依上
      說明，被告2 人所為，自應構成刑法第150 條第2 項第1 
      款、第1 項後段之加重妨害秩序罪。
（二）核被告乙○○非法持有手指虎之犯行部分，係犯槍砲彈藥刀
      械管制條例第14條第3 項之非法持有刀械罪；至被告乙○○
      、丙○○夥同王○雯共同於夜間攜帶手指虎等兇器，在馬路
      上公然傷害甲○○部分，2 人則均係犯槍砲彈藥刀械管制條
      例第15條第1 款、第2 款之於夜間在公共場所非法攜帶刀
      械罪、刑法第150 條第2 項第1 款、第1 項後段之意圖供
      行使之用而攜帶兇器在公共場所聚集三人以上下手實施強
      暴罪，及刑法第277 條第1 項之普通傷害罪（檢察官就被
      告乙○○此部分犯行，漏未引用槍砲彈藥刀械管制條例第15
      條第1 款、第2 款之於夜間在公共場所非法攜帶刀械罪，
      應予補充）。被告乙○○自110 年3 月初購入扣案之手指虎
      起，至本件案發後為警查獲時止，持續非法持有上開管制
      刀械，係繼續犯，僅論以一罪，即為已足（最高法院81年
      度台上字第1508號判決意旨參照）；同理，被告丙○○於夜
      間攜帶上開兇器手指虎，亦僅論以一罪。公訴意旨認被告
      2 人與少年王○雯共犯部分，應適用兒童及少年福利與權
      益保障法第112 條第1 項前段規定加重其刑，雖非無見，
      惟被告丙○○係民國00年0 月00日生，被告乙○○為90年10月
      23日生，此有其2 人之個人戶籍資料查詢結果各1 份在卷
      可參（本院卷第15頁、第17頁），是被告2 人於本案行為
      時均未成年，自無適用上開兒童及少年福利與權益保障法
      第112 條第1 項前段規定之餘地，公訴意旨此部分所述容
      有誤會，並不可採，附此敘明。
（三）被告2 人就夜間非法攜帶手指虎之犯行部分，渠2 人另與
      王○雯就傷害及妨害秩序之犯行，分別有犯意聯絡及行為
      分擔，就各該部分犯行均為共同正犯；渠等所犯妨害秩序
      罪部分，因該罪性質上屬於聚合犯，故處罰主文並無加列
      「共同」之必要（最高法院79年度台上字第4231號判決意
      旨參照），併此敘明。
（四）被告2 人推由被告丙○○於夜間攜帶手指虎，復聚集3 人在
      公共場所傷害甲○○，對劉某施強暴等情，已見前述，渠等
      所犯刑法第150 條第2 項第1 款、第1 項後段之意圖供行
      使之用而攜帶兇器在公共場所聚集三人以上下手實施強暴
      罪，其中攜帶兇器部分，同時觸犯前述槍砲彈藥刀械管制
      條例第15條第1 款、第2 款之於夜間在公共場所非法攜帶
      刀械罪，對甲○○實施強暴部分，則同時觸犯前述刑法之傷
      害罪，易言之，被告等所犯上開3 罪，行為間彼此局部有
      相互重疊，故應認係想像競合犯，依刑法第55條規定，應
      從一重之意圖供行使之用而攜帶兇器在公共場所聚集三人
      以上下手實施強暴罪處斷。
（五）被告乙○○先購入並持有扣案之手指虎，此部分應係犯槍砲
      彈藥刀械管制條例第14條第3 項之非法持有刀械罪，已見
      前述，渠事後因被告丙○○偶然邀約，方再犯前述之意圖供
      行使之用而攜帶兇器在公共場所聚集三人以上下手實施強
      暴罪，所犯前開兩罪，顯係分別起意，行為態樣也有不同
      ，客觀上可以依其行為外觀，分開評價，此與被告丙○○攜
      帶扣案之手指虎，自始即作為本案犯罪之用不同，故其所
      犯上開兩罪，應分論併罰。　
（六）另按，刑法第150 條第1 項規定：「在公共場所或公眾得
      出入之場所聚集三人以上，施強暴脅迫者，在場助勢之人
      ，處1年以下有期徒刑、拘役或10萬元以下罰金；首謀及
      下手實施者，處6 月以上5 年以下有期徒刑」；同條第2 
      項則規定：「犯前項之罪，而有下列情形之一者，得加重
      其刑至2 分之1 ：一、意圖供行使之用而攜帶兇器或其他
      危險物品犯之。二、因而致生公眾或交通往來之危險」，
      該規定係就犯罪類型變更之個別犯罪行為得裁量予以加重
      ，成為另一獨立之罪名（尚非概括性之規定，即非所有罪
      名均一體適用），屬於刑法分則加重之性質，惟依上述規
      定，係稱「得加重…」，而非「加重…」或「應加重…」，
      故法院對於行為人所犯刑法第150 條第2 項第1  款、第1
       項後段之行為，是否加重其刑，即有自由裁量之權，本
      院審酌全案係因被告2 人認為甲○○先傷害王○雯而起（見
      偵查卷一第191 頁、第195 頁），方起意聚眾傷害甲○○，
      期間為時甚短，過程中亦未發生因人數持續增加致難以控
      制，嚴重危及公共安全之情，而被告等人固持用兇器攻擊
      甲○○，但亦未波及他人造成傷亡，對社會秩序應未造成嚴
      重危害，本院因認尚無加重處罰之必要，爰不加重其法定
      本刑；上開罪名雖係變更原始犯罪類型之個別構成要件，
      而成為另一獨立之罪名，屬於刑法分則加重之性質，惟本
      院既未依法加重其刑，則該罪仍屬「6 月以上5 年以下有
      期徒刑」之罪名，故如對被告等宣告6 月以下有期徒刑，
      自仍符合刑法第41條第1 項前段規定，得許易科罰金，附
      此敘明。　　　
（七）爰審酌被告丙○○、乙○○2 人犯罪之動機、目的，雖係因甲○○毆打王○雯，為幫王○雯出氣而起，然臺灣畢竟係一法治
      社會，並無私刑空間，何況渠等係持小刀、手指虎等兇器
      ，在公共場所襲擊甲○○，犯罪手段明顯可議，而手指虎為
      國家特意立法列管之違禁物，不得隨意持有，被告等無視
      於上揭禁令，非法持有上開違禁物，對一般人之生命、身
      體安全構成潛在威脅，影響整體社會秩序，本不宜輕縱，
      姑念其等犯案時均未成年，年輕氣盛，未能細思後果，犯
      後尚知坦承犯行，惟並未與甲○○達成和解，另斟酌甲○○之
      傷勢，被告丙○○有行為規範障礙症，此有臺北市立聯合醫
      院松德院區出具之診斷證明書1 份在卷為證（偵查卷二第
      187 頁），被告2 人之年齡智識、生活經驗、家庭與經濟
      狀況等其他一切情狀，分別量處如主文所示之刑，再就被
      告乙○○所犯兩罪合併定其執行刑，並均諭知易科罰金之折
      算標準，以示懲儆。
四、沒收：
（一）扣案之手指虎1 只經鑑驗結果，認屬槍砲彈藥刀械管制條
      例之列管刀械，此有內政部警政署刀械鑑驗登記表存卷可
      佐（偵查卷二第249 頁），係違禁物，應依刑法第38條第
      1 項規定沒收。
（二）扣案之小刀1 把係被告乙○○所有，此經其陳明在卷（偵查
      卷一第197 頁），並係供其本案犯罪所用之物，應依刑法
      第38條第2 項前段規定沒收。
（三）至其餘扣案物或非違禁品，或與本案犯行無關，短刀與棒
      球棍係被告乙○○之父所有，也非被告2 人之物（偵查卷一
      第29頁），自無庸於本案宣告沒收，附此敘明。
據上論斷，應依刑事訴訟法第273 條之1 第1 項、第299 條第1 
 項前段，槍砲彈藥刀械管制條例第14條第3 項、第15條第1 款
、第2 款，刑法第11條前段、第28條、第150 條第1 項後段、第
2  項第1 款、第277 條第1 項、第50條第1 項前段、第55條、
第51條第5 款、第41條第1 項前段、第8 項、第38條第1 項、第
2 項前段，刑法施行法第1 條之1 第1 項，判決如主文。
本案經檢察官林在培到庭執行職務。　　　
中　　華　　民　　國　 111　　年　　5 　　月　　9 　　日
                  刑事第九庭法　官  陳彥宏   
以上正本證明與原本無異。            
如不服本判決應於收受送達後20日內向本院提出上訴書狀，並應
敘述具體理由。其未敘述上訴理由者，應於上訴期間屆滿後20日
內向本院補提理由書( 均須按他造當事人之人數附繕本) 「切勿
逕送上級法院」。
因疫情而遲誤不變期間，得向法院聲請回復原狀。
                            書記官  李文瑜
中　　華　　民　　國　　111 　年　　5 　　月　　9 　　日
附錄本案論罪科刑法條全文：
槍砲彈藥刀械管制條例第14條
未經許可，製造、販賣或運輸刀械者，處 3 年以下有期徒刑，
併科新台幣100 萬元以下罰金。
意圖供自己或他人犯罪之用，而犯前項之罪者，處 6 月以上 5
年以下有期徒刑，併科新台幣 300 萬元以下罰金。
未經許可，持有或意圖販賣而陳列刀械者，處 1 年以下有期徒
刑、拘役或新台幣 50 萬元以下罰金。
第 1 項及第 2 項之未遂犯罰之。

槍砲彈藥刀械管制條例第15條
未經許可攜帶刀械而有下列情形之一者，處2年以下有期徒刑：
一、於夜間犯之者。
二、於車站、埠頭、航空站、公共場所或公眾得出入之場所犯之
    者。
三、結夥犯之者。

刑法第150 條
在公共場所或公眾得出入之場所聚集三人以上，施強暴脅迫者，
在場助勢之人，處1 年以下有期徒刑、拘役或10萬元以下罰金；
首謀及下手實施者，處6 月以上5 年以下有期徒刑。
犯前項之罪，而有下列情形之一者，得加重其刑至二分之一：
一、意圖供行使之用而攜帶兇器或其他危險物品犯之。
二、因而致生公眾或交通往來之危險。

刑法第277條
傷害人之身體或健康者，處5 年以下有期徒刑、拘役或50萬元以
下罰金。
犯前項之罪，因而致人於死者，處無期徒刑或7 年以上有期徒刑
；致重傷者，處3年以上10年以下有期徒刑。